【裁判字號】    95,交上訴,1126
【裁判日期】    951123
【裁判案由】    過失致死
【裁判全文】
臺灣高等法院臺南分院刑事判決      95年度交上訴字第1126號
上  訴  人  臺灣雲林地方法院檢察署檢察官
上  訴  人
即  被  告  戊○○
上列上訴人因被告過失致死案件，不服臺灣雲林地方法院九十五
年度交訴字第三五號中華民國九十五年九月六日第一審判決（起
訴案號：臺灣雲林地方法院檢察署九十五年度偵字第一九六二、
一九六三號），提起上訴，被告就被訴事實為有罪之陳述，本院
裁定依簡式審判程序審理，判決如下：
    主  文
上訴駁回。
戊○○緩刑參年。
    事  實
一、戊○○平日駕駛車號一二二五─ＧＥ號自用小客車，運送報
    紙派發予訂戶為業，係以駕駛上開自用小客車為附隨業務。
    戊○○於民國九十四年九月十九日十一時二十分許，駕駛上
    開自用小客車派送報紙，沿雲林縣西螺鎮○○路由北往南方
    向行駛，行經公正路與中正路無號誌（閃光號誌因無電源而
    無動作）交岔路口時，原應注意汽車行經無號誌交岔路口，
    應減速慢行，作隨時停車之準備，及車輛行經無號誌或號誌
    故障而無交通警察指揮之交岔路口時，左方車應暫停讓右方
    車先行，而依當時路況係天候晴、日間有自然光線、路面無
    缺陷、無障礙物、視距良好，別無不能注意之情事，戊○○
    於駛至上開交岔路口時，竟疏未注意減速慢行及左方車暫停
    讓右方車先行，即直行通過上開交岔路口，適有亦疏未減速
    慢行之邱河鎮，騎乘車號ＭＬＬ─八八二號重型機車，沿中
    正路由西往東方向行駛至上開交岔路口，邱河鎮所騎乘機車
    車頭因而撞擊戊○○所駕駛自小客車右側車身，以致人、機
    車倒地，受有頭部外傷合併右側挫傷性腦內出血、右側硬腦
    膜下血腫、小腦出血及腦腫漲等傷害，經送醫急救，迄九十
    四年十月一日十六時二十分許，不治死亡。戊○○於偵查機
    關發覺犯罪前，主動向到場處理之員警自首其為肇事者，並
    接受裁判。
二、案經臺灣雲林地方法院檢察署檢察官相驗後自動檢舉及邱河
    鎮之妻丁○訴由雲林縣警察局西螺分局報請暨邱河鎮子女即
    丙○、邱淑惠、乙○○、甲○○、丙○力訴請臺灣雲林地方
    法院檢察署檢察官偵查起訴。
    理  由
一、上開事實，業據被告戊○○坦承不諱。核與告訴人丁○、丙
    ○分於警詢、偵訊指述情節相符。又邱河鎮因被告前揭時地
    駕車肇事而受有頭部外傷合併右側挫傷性腦內出血、右側硬
    腦膜下血腫、小腦出血及腦腫漲等傷害，經送醫急救，迄九
    十四年十月一日十六時二十分許，不治死亡之事實。復有雲
    林縣警察局西螺分局道路交通事故現場圖、調查報告表(一)、
    (二)；童綜合醫院診斷證明書、病歷表；勘（相）驗筆錄、相
    驗屍體證明書、臺灣雲林地方法院檢察署驗斷書各一份，相
    驗照片八張；現場照片十二張，在卷可參。被告之自白，核
    與事實相符。
二、按汽車行駛時，駕駛人應注意車前狀況及兩車併行之間隔，
    並隨時採取必要之安全措施；汽車行駛至無號誌或號誌故障
    而無交通指揮人員指揮之交岔路口，支線道車應暫停讓幹線
    道車先行。未設標誌、標線或號誌劃分幹、支線道者，少線
    道車應暫停讓多線道先行；車道數相同時，轉彎車應暫停讓
    直行車先行；同為直行車或轉彎車者，左方車應暫停讓右方
    車先行。道路交通安全規則第九十三條第三項、第一百零二
    條第一項第二款分別定有明文。查被告駕駛車號一二二五
    ─ＧＥ號自用小客車，沿雲林縣西螺鎮○○路由北往南方向
    行駛，行經公正路與中正路無號誌交岔路口時，應注意汽車
    行經無號誌交岔路口，應減速慢行，作隨時停車之準備，及
    車輛行經無號誌或號誌故障而無交通警察指揮之交岔路口時
    ，左方車應暫停讓右方車先行，而依當時路況係天候晴、日
    間有自然光線、路面無缺陷、無障礙物、視距良好，竟疏未
    注意減速慢行及左方車暫停讓右方車先行，而直行通過上開
    交岔路口，適有亦疏未減速慢行之邱河鎮，騎乘車號ＭＬＬ
    ─八八二號重型機車，沿中正路由西往東方向行駛至上揭交
    岔路口，致釀本件車禍。而本件肇事責任經送請台灣省嘉雲
    區車輛行車事故鑑定委員會鑑定結果，亦認被告駕駛自用小
    客車，行經無號誌交岔路口，左方車未讓右方車先行，為肇
    事主因；被害人邱河鎮駕駛機車，行經無號誌交岔路口，未
    注意車前狀況，為肇事次因，有該會九十四年十一月十七日
    嘉雲鑑000000000Ｃ號函在卷可參，足見本件肇事
    ，被告有過失行為所致無疑。足見被告之過失行為與被害人
    邱河鎮之死亡間有相當因果關係。本件事證明確，被告犯行
    洵可認定。
三、按被告平日駕駛車號一二二五─ＧＥ號自用小客車，運送報
    紙派發予訂戶為業，係以駕駛上開自用小客車為附隨業務。
    核被告所為，係犯刑法第二百七十六條第二項業務過失致死
    罪。又關於刑法規定各罪法定刑有罰金刑者：原應適用罰金
    罰鍰提高標準條例第一條前段規定：「依法律應處罰金、罰
    鍰者，就其原定數額得提高為二倍至十倍。」（按該條規定
    業於七十二年七月二十七日經司法院、行政院令發布：「依
    戡亂時期罰金罰鍰提高標準條例第一條前段及第三條規定將
    刑法定有罰金各條之罰金數額，均提高為十倍。」並自七十
    二年八月一日起施行），然九十五年七月一日施行之刑法施
    行法第一條之一前段則規定：「中華民國九十四年一月七日
    刑法修正施行後，刑法分則編所定罰金之貨幣單位為新臺幣
    。九十四年一月七日刑法修正時，刑法分則編未修正之條文
    定有罰金者，自九十四年一月七日刑法修正施行後，就其所
    定數額提高為三十倍。」本件被告所犯之罪其法定罰金刑部
    分，無論依罰金罰鍰提高標準條例第一條前段或九十五年七
    月一日施行之刑法施行法第一條之一前段規定，二者罰金上
    限均相同，最低刑參酌刑法第三十三條第五款應科一千元以
    上之規定，則以修正前有利被告，惟本件之科刑尚無有利與
    否之比較問題。刑法第六十二條自首減輕其刑修正前規定對
    於未發覺之罪自首而受裁判者，減輕其刑。但有特別規定者
    ，依其規定；修正後規定，對於未發覺之罪自首而受裁判者
    ，得減輕其刑。但有特別規定者，依其規定。如依修正前刑
    法第六十二條規定為減輕其刑，即必減輕其刑，修正後刑法
    第六十二條規定為得減輕其刑，修正後刑法第六十二條之規
    定對被告並非較為有利，仍應依刑法第二條第一項前段規定
    ，適用修正前刑法第六十二條有關自首之規定，併予敘明。
四、原審以被告罪證明確，並為新舊法比較，適用刑法第二條第
    一項、第二百七十六條第二項前段、修正前刑法第六十二條
    ，罰金罰鍰提高標準條例第一條前段，並審酌刑法第五十七
    條科刑事項，量處有期徒刑七月，認事用法，核無不合，量
    刑亦堪認妥適。檢察官上訴意旨指摘原判決量刑過輕；被告
    上訴意旨指摘原判決未宣告緩刑為不當，均無理由，應予駁
    回。
五、查被告未曾受有期徒刑以上刑之宣告，有臺灣高等法院被告
    前案紀錄表可參，被告犯後於本院審理時坦承罪行，態度良
    好，事後與告訴人達成和解，有雲林縣西螺鎮調解委員會九
    十五年民調字第二二三號調解書可參，本院認被告經此偵審
    程序教訓，應知警惕諒無再犯之虞，所宣告之刑以暫不執行
    為適當，併諭知緩刑三年，以勵自新。又本件被告犯罪，雖
    係於九十五年七月一日新刑法施行前所為，然關於行為人是
    否符合緩刑要件，其判斷標準，非以行為時法律為依據，而
    係依裁判時法律為依據，蓋緩刑條件並非針對行為而設，而
    係針對宣告刑作為宣告緩刑條件，故以裁判時法律為準據。
    茲新刑法既於九十五年七月一日施行，則本件關於被告緩刑
    之宣告要件，自應適用新刑法第七十四條第一項第一款規定
    ，併此敘明。
據上論斷，應依刑事訴訟法第三百六十八條，刑法第七十四條第
一項第一款，判決如主文。
本案經檢察官王碧霞到庭執行職務。
中    華    民    國    95    年    11    月    23    日
                  刑事第三庭    審判長法  官  陳義仲
                                      法  官  張世展
                                      法  官  蘇清水
以上正本證明與原本無異。
如不服本判決，應於收受本判決後十日內向本院提出上訴書狀。
其未敘述上訴理由者並得於提起上訴後十日內向本院補提理由書
狀（均須按他造當事人之人數附繕本）「切勿逕送上級法院」。
                                      書記官  陳嘉琍
中    華    民    國    95    年    11    月    24    日
附錄法條：
中華民國刑法第276條
因過失致人於死者，處2年以下有期徒刑、拘役或2千元以下罰金
。
從事業務之人，因業務上之過失犯前項之罪者，處5年以下有期
徒刑或拘役，得併科3千元以下罰金。


司法院資訊處製作；財團法人民間司法改革基金會備份。
